臺灣彰化地方法院刑事判決
111年度訴字第553號
公  訴  人  臺灣彰化地方檢察署檢察官  
被      告  陳勝峯


上列被告因詐欺等案件，經檢察官提起公訴(110年度偵字第14764號、111年度偵字第6218號)，被告於準備程序中就被訴事實為有罪之陳述，經告知簡式審判程序之旨，並聽取公訴人及被告之意見後，由本院合議庭裁定由受命法官獨任進行簡式審判程序，判決如下：                    
　　主    文
陳勝峯犯如附表二各編號所示之罪，各處如附表二各編號所示之刑。應執行有期徒刑壹年陸月。　　　　　　　　　　
　　犯罪事實
一、陳勝峯於民國110年4月19日前之某日，加入姓名年籍不詳、
    通訊軟體Telegram上暱稱為「進寶招財」、「小七」、「沒
    事勿擾」、「國強」及綽號「阿偉」等人所屬之詐欺集團(
    下稱本案詐欺集團)，負責向取款車手收取詐欺犯罪贓款(俗
    稱「收水」)，再繳回給本案詐欺集團上手成員，並與本案
    詐欺集團上手成員約定其每次可獲取約新臺幣(下同)3000元
    至5000元不等之報酬。陳勝峯即與王文良(所涉詐欺等罪嫌
    ，由本院另行審結)、「進寶招財」、「小七」、「沒事勿
    擾」、「國強」、「阿偉」及本案詐欺集團其餘姓名年籍不
    詳之成員共同意圖為自己不法之所有，基於3人以上共同詐
    欺取財及一般洗錢之犯意聯絡，先由本案詐欺集團不詳成員
    分別於附表一所示之時間，以附表一所示之詐欺方法，向附
    表一「告訴人」欄所示之孫培逸、杜佳真、郭金莖、段欣等
    人施用詐術，致孫培逸、杜佳真、郭金莖、段欣等人陷於錯
    誤，依指示匯款或轉帳附表一所示之金額至附表一所示本案
    詐欺集團所掌控之第一層人頭帳戶後。再由本案詐欺集團不
    詳成員將該等第一層人頭帳戶內之款項，於附表一所示之時
    間，分別轉帳至王文良所申設之中國信託商業銀行(下稱中
    國信託銀行)帳號000000000000號帳戶(下稱王文良中國信託
    帳戶)，而掩飾、隱匿詐欺犯罪所得去向。陳勝峯即與王文
    良搭檔，由王文良擔任車手，陳勝峯擔任收水，前往領取前
    揭詐欺犯罪贓款，王文良遂於110年4月23日上午11時30分許
    ，至彰化縣○○市○○路000號中國信託銀行員林分行，臨櫃提
    領現金93萬元。嗣王文良於臨櫃領款時，因行員察覺有異而
    報警到場處理，在附近待命收水之陳勝峯見狀即趁隙逃逸，
    警方繼而循線查悉上情。
二、案經孫培逸、杜佳真訴由新竹市警察局第一分局、郭金莖訴由臺南市政府警察局新營分局、段欣訴由新北市政府警察局中和分局均移由彰化縣警察局員林分局報告臺灣彰化地方檢察署檢察官偵查起訴。　　　　　　　　　　　　
　　理    由
一、被告陳勝峯所犯，均非死刑、無期徒刑、最輕本刑為3年以
    上有期徒刑之罪，或高等法院管轄第一審之案件，被告於準
    備程序中，就被訴事實皆為有罪之陳述，經受命法官告知簡
    式審判程序之旨，並聽取公訴人與被告之意見後。本院合議
    庭認適宜進行簡式審判程序，爰依刑事訴訟法第273條之1第
    1項規定，裁定由受命法官獨任進行簡式審判程序。且依刑
    事訴訟法第273條之2及第159條第2項之規定，本案不適用同
    法第159條第1項傳聞法則有關限制證據能力之相關規定，亦
    不受同法第161條之2、第161條之3、第163條之1及第164條
    至第170條規定之限制，合先敘明。
二、認定犯罪事實所憑之證據及理由
(一)上開犯罪事實，業經被告陳勝峯坦承不諱，並經證人即共犯
    王文良於警詢、偵查時證述在卷。復有下列證據可佐：
  1.證人即告訴人孫培逸、杜佳真、郭金莖及段欣於警詢時之證
    述。
　2.證人即被告陳勝峯之姊姊陳佩芬、證人董正順(為證人陳佩
    芬之公公)於警詢時之證述。
　3.告訴人孫培逸之報案資料：新竹市警察局第一分局湳雅派出
    所受(處)理案件證明單、受理各類案件紀錄表、受理詐騙帳
    戶通報警示簡便格式表。
　4.告訴人孫培逸之彰化銀行帳戶多幣別帳號存款交易查詢表。
　5.告訴人杜佳真之報案資料：内政部警政署反詐騙諮詢專線紀
    錄表、新竹市警察局第一分局西門派出所受理詐騙帳戶通報
    警示簡便格式表。
　6.告訴人杜佳真匯款之中國信託銀行新臺幣存提款交易憑證。
  7.告訴人郭金莖之報案資料：臺南市政府警察局新營分局中山
    路派出所受理各類案件紀錄表、受(處)理案件證明單、受理
    詐騙帳戶通報警示簡便格式表、内政部警政署反詐騙諮詢專
    線紀錄表。　　　　
　8.告訴人郭金莖與本案詐欺集團不詳成員聯繫之通訊軟體LINE
    對話紀錄擷圖、投資網站頁面擷圖。
  9.告訴人郭金莖轉帳之中國信託銀行自動櫃員機交易明細表。
 10.告訴人段欣之報案資料：新北市政府警察局中和分局錦和派
    出所受(處)理案件證明單、受理各類案件紀錄表、受理詐騙
    帳戶通報警示簡便格式表、内政部警政署反詐騙諮詢專線紀
    錄表。　　　　　
 11.中國信託銀行帳號000000000000號帳戶(戶名：吳銘福)之存
    款交易明細。
 12.證人陳佩芬指認被告陳勝峯之指認犯罪嫌疑人紀錄表。
 13.王文良中國信託帳戶之存款交易明細、自動化交易LOG資料-
    財金交易。
 14.車輛詳細資料報表。
 15.警方自王文良中國信託帳戶內查扣之93萬8737元。
(二)綜上證據調查結果，足認被告陳勝峯上開任意性之自白與事
    實相符，堪以採信。本案事證明確，被告陳勝峯犯行均堪認
    定，應予依法論科。 　　　　
三、論罪科刑
(一)刑法第339條之4第1項之加重詐欺取財罪，法定本刑為1年以
    上7年以下有期徒刑，屬洗錢防制法第3條第1款所規定之特
    定犯罪。本案詐欺集團不詳成員以附表一所示之詐欺方法，
    對附表一所示之告訴人施以詐術，致使附表一所示之告訴人
    受騙而匯款、轉帳至附表一所示本案詐欺集團掌控之第一層
    人頭帳戶後。再由本案詐欺集團不詳成員將該等第一層人頭
    帳戶內之款項，於附表一所示之時間，分別轉帳至王文良中
    國信託帳戶。嗣由被告陳勝峯與共犯王文良搭檔，由共犯王
    文良擔任車手，被告陳勝峯擔任收水，前往領取前揭詐欺犯
    罪贓款。被告陳勝峯及本案詐欺集團成員所為已製造金流斷
    點，而掩飾、隱匿詐欺犯罪所得去向，核與洗錢防制法第14
    條第1項一般洗錢罪之要件相合(最高法院108年度台上字第1
    744號、第2500號判決參照)。
(二)核被告陳勝峯就犯罪事實欄一之附表一編號1至4所為，均係
    犯洗錢防制法第14條第1項之一般洗錢罪、刑法第339條之4
    第1項第2款之3人以上共同詐欺取財罪。　　　
(三)現今詐欺犯罪集團參與人數眾多，分工亦甚縝密，為達詐欺
    取財之目的，復為掩飾、隱匿詐欺犯罪所得之去向，防止遭
    查緝，多將每個人所負責之工作予以切割、細分，彼此分工
    ，均屬犯罪集團之重要組成成員。被告陳勝峯固未實際向附
    表一所示之告訴人施以詐術，然其從事本案詐欺集團之「收
    水」工作，負責向取款車手收取詐欺犯罪贓款，再繳回給本
    案詐欺集團上手成員，被告陳勝峯為本案詐欺集團重要且不
    可或缺之組成成員。則被告陳勝峯與共犯王文良、「進寶招
    財」、「小七」、「沒事勿擾」、「國強」、「阿偉」及本
    案詐欺集團其餘姓名年籍不詳之成員彼此間均具有相互利用
    之共同犯意，並各自分擔部分犯罪行為，其等就本案犯行間
    ，有犯意聯絡及行為分擔，應論以共同正犯。
(四)罪數說明：
　1.被告陳勝峯所犯上開各該3人以上共同詐欺取財罪及一般洗
    錢罪，行為有部分重疊合致，且犯罪目的單一，依一般社會
    通念，應評價為一罪方符合刑罰公平原則，屬一行為而觸犯
    數罪名之想像競合犯，依刑法第55條規定，應各從一重均論
    以刑法第339條之4第1項第2款之3人以上共同詐欺取財罪。
  2.刑法處罰之加重詐欺取財罪係侵害個人財產法益之犯罪，其
    罪數計算，依一般社會通念，應以被害人數、被害次數之多
    寡，決定其犯罪之罪數(最高法院108年度台上字第274號、
    第2281號判決意旨參照)。故被告陳勝峯先後所為4次3人以
    上共同詐欺取財罪，犯意各別，行為互殊，且侵害不同告訴
    人之法益，應予分論併罰。
(五)被告陳勝峯自白前揭各次一般洗錢犯行，依洗錢防制法第16
    條第2項規定，原應各減輕其刑。然其所犯既均從一重之3人
    以上共同詐欺取財罪處斷，自無從再適用上開條項規定減輕
    其刑。惟本院於後述依刑法第57條量刑時，將一併衡酌該部
    分減輕其刑事由。　　　　　　　　　
(六)爰以行為人之責任為基礎，審酌被告陳勝峯正值青壯年齡，
    不思循正當途徑獲取財物，竟擔任詐欺集團收水工作，負責
    向取款車手收取詐欺犯罪贓款，再繳回給本案詐欺集團上手
    成員，而夥同本案詐欺集團其他成員，詐欺如附表一所示之
    告訴人，並掩飾、隱匿詐欺犯罪所得去向。被告陳勝峯所為
    影響財產交易安全及社會經濟秩序，破壞人際間信任關係，
    且使本案詐欺集團其他成員得以躲避查緝，令詐欺犯罪所得
    之金流層轉，製造金流斷點，增加執法機關偵查犯罪、本案
    告訴人求償之困難度，其行為應予非難。併斟酌被告陳勝峯
    各次犯罪之動機、目的、手段、參與犯罪之程度及角色分工
    、本案各該告訴人所受財產損害情形。被告陳勝峯於犯罪後
    坦承全部犯行，所為一般洗錢犯行，符合洗錢防制法第16條
    第2項自白減刑規定，並未與本案各該告訴人達成和解，賠
    償渠等所受損害。兼考量被告陳勝峯自述教育程度為高中肄
    業、先前跟媽媽一起從事清潔工作，日薪1300元，家中成員
    尚有父母、弟弟，姐姐已經出嫁，因父親小中風、弟弟有輕
    微身心障礙，所以只有其與母親在工作，整體經濟狀況不佳
    ，及公訴人對於被告陳勝峯科刑範圍之意見等一切情狀，分
    別量處如主文內所提附表二所示之刑。另斟酌被告陳勝峯於
    本案詐欺集團中擔任之角色、分工及參與情形等犯罪情節、
    行為次數、危害法益情形，與其各次犯罪手法雷同、犯行之
    間隔相近等情狀，經整體評價後，定其應執行之刑如主文所
    示。
(七)被告陳勝峯雖與本案詐欺集團上手成員約定其擔任收水工作
    ，每次可獲取約3000元至5000元不等之報酬，惟其為本案犯
    行，尚未獲得報酬一節，業據被告陳勝峯陳明在卷。且依卷
    內事證，尚乏積極證據證明被告陳勝峯為本案犯罪已獲得報
    酬，爰無從諭知沒收犯罪所得或追徵其價額。
據上論斷，應依刑事訴訟法第273條之1第1項、第299條第1項前
段，判決如主文。
本案經檢察官何蕙君提起公訴，檢察官黃建銘到庭執行職務。
中　　華　　民　　國　　111 　年　　9 　　月　　29　　日
                  刑事第一庭  法  官  林慧欣
以上正本證明與原本無異。
如不服本判決應於收受判決後20日內向本院提出上訴書狀，並應
敘述具體理由。其未敘述上訴理由者，應於上訴期間屆滿後20日
內向本院補提理由書(均須按他造當事人之人數附繕本)「切勿逕
送上級法院」。
告訴人或被害人對於判決如有不服具備理由請求檢察官上訴者，
其上訴期間之計算係以檢察官收受判決正本之日期為準。
中　　華　　民　　國　　111 　年　　9 　　月　　29　　日
                              書記官  楊雅芳

附錄論罪科刑法條：
洗錢防制法第14條
有第2條各款所列洗錢行為者，處7年以下有期徒刑，併科新臺幣
5百萬元以下罰金。
前項之未遂犯罰之。
前2項情形，不得科以超過其特定犯罪所定最重本刑之刑。

中華民國刑法第339條之4
犯第339條詐欺罪而有下列情形之一者，處1年以上7年以下有期
徒刑，得併科1百萬元以下罰金：
一、冒用政府機關或公務員名義犯之。
二、三人以上共同犯之。
三、以廣播電視、電子通訊、網際網路或其他媒體等傳播工具，
    對公眾散布而犯之。
前項之未遂犯罰之。